臺灣高等法院臺中分院刑事裁定
110年度毒抗字第646號
抗  告  人  
即受處分人  唐鎮平




上列抗告人即受處分人因聲請重新審理案件，不服臺灣臺中地方
法院中華民國110年4月28日110年度毒聲重字第41號裁定，提起
抗告，本院裁定如下：
    主  文
抗告駁回。
    理  由
一、抗告人即受處分人唐鎮平（下稱抗告人）抗告意旨略以：因
    毒品危害防制條例之修正及最高法院刑事大法庭於民國109
    年11月18日以109年度台上大字第3826號裁定變更適用觀察
    勒戒處遇之對象、標準及頻率，為此法務部及衛生福利部及
    專家學者業已研議修正「有無繼續施用毒品傾向評估標準」
    ，就評分項目、前科紀錄有所調整，並於110年3月26日生效
    ，此有法務部110年3月26日法矯字第11006001760號函可佐
    。抗告人依毒品危害防制條例第20條之1第1項第5款聲請重
    新審理，原審法院以上開評估標準修正僅屬行政規則變更，
    而非上開條文之「新證據」為由，駁回抗告人之聲請。然參
    酌司法院大法官釋字第287號解釋文意旨，應認修正前職權
    命令（前釋示）已有違法之情形，因而受修正後職權命令（
    後釋示）之影響。原審未及審酌修正後有實質影響之評估標
    準，當屬毒品危害防制條例第20條之1第1項第5款所指之「
    新證據」，自有重新評估之必要。為此提起抗告，懇請法院
    依修正後之「有無繼續施用毒品傾向評估標準表」重新審理
    ，並立即停止強制戒治之執行等語。
二、按觀察、勒戒及強制戒治之裁定確定後，因發現確實之新證
    據足認受觀察、勒戒或強制戒治處分之人，應不施以觀察、
    勒戒或強制戒治者，受觀察、勒戒或強制戒治處分之人，或
    其法定代理人、配偶，或檢察官得以書狀敘述理由，聲請原
    裁定確定法院重新審理；聲請重新審理，應於裁定確定後30
    日內提起，但聲請之事由，知悉在後者，自知悉之日起算；
    法院認為無重新審理之理由，或程序不合法者，應以裁定駁
    回之；認為有理由者，應重新審理，更為裁定；法院認為無
    理由裁定駁回聲請者，不得更以同一原因，聲請重新審理，
    毒品危害防制條例第20條之1第1項第5款、第2項、第4項分
    別定有明文。
三、經查：
  ㈠抗告人因施用第二級毒品，經原審法院以109年度易緝字第22
    0號裁定令入勒戒處所觀察、勒戒後，因認有繼續施用毒品
    傾向，再經原審法院於民國110年2月5日以110年度易緝字第
    220號裁定令入戒治處所施以強制戒治，其期間為6個月以上
    ，至無繼續強制戒治之必要為止，但最長不得逾1年，業經
    確定在案，有上開裁定及臺灣高等法院被告前案紀錄表在卷
    可稽，並經原審核閱無誤。原審認「有無繼續施用毒品傾向
    評估標準」之修正，屬於行政規則之修正，並非前開毒品危
    害防制條例第20條之1第1項第5款所稱之「新證據」，難認
    有何應重新審理之情形，而駁回抗告人重新審理之聲請，經
    核並無違誤。
　㈡抗告意旨固稱：有無繼續施用毒品傾向評估標準已於110年月
    3月26日修正實施，原審未及審酌修正後有實質影響之評估
    標準，當屬毒品危害防制條例第20條之1第1項第5款所指之
    「新證據」，自有重新評估之必要等語。惟查，實務上認為
    補充刑罰法律之部分空白犯罪要件之命令或公告之變更，認
    該等命令或公告縱為行政命令因其並無刑罰之規定，非屬刑
    罰法律之變更，而為事實變更，惟此乃針對刑罰法律所為之
    闡釋，並未涉及保安處分部分，自不能認為保安處分亦應為
    同一之解釋及適用。且毒品危害防制條例所規定之觀察、勒
    戒或強制戒治處分係保安處分的一種，其立法意旨在幫助施
    用毒品者戒除毒癮，該處分之性質非為懲戒行為人，而係為
    消滅受處分人再次施用毒品之危險性，目的係在戒除行為人
    施用毒品身瘾及心癮之措施，且強制戒治係導入療程之觀念
    ，針對行為人將來之危險所為預防、矯治措施之保安處分，
    以達教化與治療之目的，而有刑罰不可替代之教化治療作用
    ，亦與刑罰之執行源於罪責之非難並不相同，自不能將上述
    實務有關刑罰法律之事實變更套用在強制戒治之執行上，始
    合於保安處分之本質與目的。是倘保安處分（含強制戒治）
    之執行期間遇有法律本身或法規命令之變更使受處分人無繼
    續施以保安處分之必要者，應認屬刑法第2條第3項保安處分
    之裁判確定後，未執行或執行未完畢，而法律有變更不施以
    保安處分或有保安處分執行法第28條第1項、第2項保安處分
    定有期間者，在期間未終了前，認無繼續執行之必要時，除
    法律另有規定外，應報請指揮執行法院之檢察官，聲請免其
    處分執行之情形。「有無繼續施用毒品傾向評估標準紀錄表
    」及「有無繼續施用毒品傾向標準說明手冊」之修正係法務
    部為因應此次毒品危害防制條例之修正及最高法院109年度
    台上大字第3826號裁定意旨所為之修正，屬中央法規標準法
    第20條第1項第2款所定「因有關法規之修正或廢止而應配合
    修正者」，且針對多數不特定人民就有無繼續施用毒品傾向
    評估事項所為對外發生法律效果之具有法規性質之命令，是
    上開評估標準紀錄表及說明手冊之修正，屬於行政規則或法
    規命令之修正，為法律變更，並非毒品危害防制條例第20條
    之1第1項第5款所稱之「新證據」，抗告人仍執前詞提起抗
    告，為無理由，應予駁回。
四、檢察機關作為觀察、勒戒執行機關，檢察官並具有發動聲請
    強制戒治及停止執行之權限，依上述新修正之評估標準紀錄
    表及說明手冊重新評估，倘有合於上述刑法第2條第3項或保
    安處分執行法第28條第1項、第2項，不施以保安處分或無繼
    續執行必要之情形者，因事涉受處分人之重大利益，檢察官
    應本於職權停止或免除強制戒治之執行，自有將本裁定送達
    檢察官以促請其為妥速處理之必要，附此敘明。
據上論斷，應依刑事訴訟法第412條，裁定如主文。
中　　華　　民　　國　　110 　年　　5 　　月　　26　　日
            刑事第五庭    審判長法　官  鄭  永  玉
　　　　　　　　　　　　        法　官  卓  進  仕
　　　　　　　　　　　　　      法　官  許  文  碩  
以上正本證明與原本無異。
不得再抗告。
                                書記官  林  育  萱
　　　　　　　　　　　　　　　　
中　　華　　民　　國　　110 　年　　5 　　月　　26　　日